臺灣臺南地方法院刑事判決
111年度交訴字第95號
公  訴  人  臺灣臺南地方法院檢察署檢察官
被      告  郭品昇



上列被告因公共危險等案件，經檢察官提起公訴（111年度調偵
字第344號），被告就被訴事實為有罪之陳述，本院裁定以簡式
審判程序進行審理，判決如下：
    主  文
郭品昇犯駕駛動力交通工具發生交通事故，致人傷害而逃逸罪，
處有期徒刑肆月，如易科罰金，以新臺幣壹仟元折算壹日。
    犯 罪 事 實
一、郭品昇於民國110年8月17日上午9時許，騎乘車牌號碼000-0
    00號普通重型機車，沿臺南市仁德區文南街由西往東方向行
    駛至文南街與文忠路交岔路口欲左轉文忠路行駛，本應注意
    左轉彎時，應距交岔路口30公尺前顯示方向燈或手勢，並減
    速慢行，而依當時天候晴、日間自然光線、柏油路面乾燥無
    缺陷、道路無障礙物、視距良好，並無不能注意之情事，竟
    疏未注意及此，為左轉文忠路即貿然左偏行駛；適鍾爾芹騎
    乘車牌號碼000-0000號普通重型機車沿文南街同後方直行駛
    至，亦疏未注意應注意車前狀況並減速慢行，而擦撞郭品昇
    騎乘之機車後方而人車倒地，致鍾爾芹受有頭部外傷併腦震
    盪及右側頂葉硬腦膜下出血、蜘蛛膜下腔出血、左右側肢體
    多處擦挫傷、上唇人中處0.5公分撕裂傷、上下唇內側1公分
    撕裂傷等傷害(過失傷害部分另行審理)。郭品昇於駕車肇事
    後，明知駕駛之車輛發生交通事故，且停車察看鍾爾芹人車
    倒地受有傷害，以路人身分通報救護車後，未留下任何聯絡
    方式或等待員警到場處理，反基於駕駛動力交通工具發生交
    通事故，致人傷害而逃逸之犯意，逕自騎車逃離現場。嗣經
    警方調閱路口監視器，循線查獲上情。
二、案經鍾爾芹訴由臺南市政府警察局歸仁分局報告臺灣臺南地
    方檢察署檢察官偵查起訴。
    理  由
一、上開犯罪事實業據被告坦承不諱，並有證人即告訴人鍾爾芹
    於警詢及偵訊中證述、道路交通事故現場圖、道路交通事故
    調查報告表㈠、㈡、現場及車損照片、監視錄影畫面截圖及監
    視錄影光碟、台南市立醫院診斷證明書、臺南市車輛行車事
    故鑑定會南鑑0000000案鑑定意見書、臺南市政府警察局歸
    仁分局交通分隊道路交通事故肇事人自首情形紀錄表、車輛
    詳細資料報表附卷可查，足認被告之任意性自白與事實相符
    ，應可採信。從而，本案事證明確，被告犯行堪可認定，應
    依法論科。
二、核被告所為，係犯刑法第185 條之4 第1項前段之駕駛動力
    交通工具發生交通事故，致人傷害而逃逸罪。
三、被告構成累犯之事實及應加重其刑之事項，均應由檢察官主
    張並具體指出證明之方法後，經法院踐行調查、辯論程序，
    方得作為論以累犯及是否加重其刑之裁判基礎(最高法院刑
    事大法庭110年度台上大字第5660號裁定意旨參照)。本件檢
    察官於起訴書及本院審理時主張被告前因傷害案件，經本院
    以109 年度簡字第1556號判決判處有期徒刑3月確定，於110
     年1月25日易科罰金執行完畢等情，有被告刑案資料查註記
    錄表在卷可參，受徒刑之執行完畢後，5年內故意再犯本件
    有期徒刑以上之罪，為累犯，請求依刑法第47條第1項規定
    ，加重其刑等語，並提出刑案資料查註紀錄表為據，經本院
    於審理時踐行調查辯論程序而由被告確認無誤，並有臺灣高
    等法院被告前案紀錄表在卷可憑，足證被告於受有期徒刑之
    執行完畢後，5年以內故意再犯本案有期徒刑以上之罪，為
    累犯。本院審酌被告犯罪情狀，並考量本案被告有依刑法第
    59條之規定減輕其刑之情形（如後述），是縱予加重最低本
    刑，本院於法定刑內所為之量刑並無使被告之人身自由遭受
    過苛侵害或超過其所應負擔罪責之情形，爰依刑法第47條第
    1項之規定及參酌司法院釋字第775號解釋意旨，加重其刑（
    依刑事判決精簡原則，於主文不記載累犯）。
四、本院衡諸被告因過失肇生本案車禍後，未停留於現場騎機車
    逃離，固有不該，惟觀事故發生時，被告騎車至交岔路口前
    欲左轉而貿然左偏不當，告訴人亦未注意應注意車前狀況並
    減速慢行致追撞被告後車輪後倒地，而告訴人所受傷勢幸非
    完全不可治癒，且事發後被告即以路人身分通報救護車，有
    110報案紀錄單可查，於此情形下，告訴人已獲即時救助，
    被告復已與告訴人以新臺幣（下同）22萬元調解成立，並給
    付12萬元，餘款分期給付等情，有本案調解筆錄在卷可查（
    見本院卷第47頁）；又被告雖最終未留下身分資訊、停留在
    車禍現場等候警方處理，而導致警方查緝困難，而有違上開
    規定，但考量被告本件並非全無救護之舉止，相較於其他案
    件之肇事逃逸行為人肇事致人受傷嚴重、棄置被害人生命於
    不顧，拒絕賠償被害人等情，堪認本案被告犯罪情節實屬較
    輕，倘就其肇事逃逸犯行論以法定最低度刑有期徒刑6月，
    確屬情輕法重，客觀上足以引起社會一般人之同情，縱宣告
    法定最低度之刑容有過重，爰依刑法第59條規定酌減其刑，
    並依刑法第71條第1項之規定先加後減之。
五、爰審酌被告於肇事致人受傷後，竟未停留在現場協助處理傷
    患或報警前來處理，亦未留下姓名或任何聯絡方式，以協助
    釐清肇事責任之歸屬，反而駕車離開現場，對告訴人之身體
    及生命安全造成潛在威脅，損害公共交通安全秩序，增加被
    害人追究責任之困難安全，然念及被告以路人身分通報救護
    車到場救助，且於審理中尚知坦承犯行，犯後態度並非惡劣
    ，於犯後與告訴人達成調解，業如前述，復兼衡被告自陳述
    其係高中畢業之智識程度、未婚、無子女，目前從事菸酒行
    店員，獨自居住等一切情狀，量處如主文所示之刑，並諭知
    易科罰金之折算標準。
據上論斷，依刑事訴訟法第273 條之1第1項、第299條第1項前段
，判決如主文。
本案經檢察官蔡佳蒨提起公訴，檢察官吳惠娟到庭執行職務。
中　　華　　民　　國　　111 　年　　7 　　月　　5 　　日
                  刑事第一庭   法  官  梁淑美
上正本證明與原本無異。　　　　　　　　　
如不服本判決應於收受本判決後20日內向本院提出上訴書狀，並
應敘述具體理由。其未敘述上訴理由者，應於上訴期間屆滿後20
日內向本院補提理由書狀（均須按他造當事人之人數附繕本）「
切勿逕送上級法院」。
　　　                         書記官  葉東平　　　　
中　　華　　民　　國　　111 　年　　7 　　月　　5 　　日
附錄本案論罪科刑法條：
中華民國刑法第185條之4
駕駛動力交通工具發生交通事故，致人傷害而逃逸者，處6 月以
上5 年以下有期徒刑；致人於死或重傷而逃逸者，處1 年以上7
年以下有期徒刑。
犯前項之罪，駕駛人於發生交通事故致人死傷係無過失者，減輕
或免除其刑。